【裁判字號】    96,司,177
【裁判日期】    970111
【裁判案由】    選任清算人
【裁判全文】
臺灣高雄地方法院民事裁定               96年度司字第177號
聲  請  人  板信商業銀行股份有限公司
法定代理人  劉炳輝
訴訟代理人  程育傑
            朱珮瑜
相  對  人  新瑞都開發股份有限公司
上列聲請人聲請選派清算人事件，本院裁定如下：
    主      文
選派板信商業銀行股份有限公司為新瑞都開發股份有限公司之清
算人。
程序費用由新瑞都開發股份有限公司負擔。
    理      由
一、按「解散之公司，除因合併、破產而解散者外，應行清算。
    」、「公司之清算，以全體股東為清算人；但本法或章程另
    有規定或經股東決議，另選清算人者，不在此限。」、「不
    能依第79條規定定其清算人時，法院得因利害關係人之聲請
    ，選派清算人。」，公司法第24條、第79條、第81條分別定
    有明文。次按公司法第26條之1 規定，公司經中央主管機關
    撤銷或廢止登記者，準用前3 條（即公司法第23條、第24條
    、第25條）規定，準此，公司經廢止登記者，亦應進行清算
    。
二、聲請意旨略以：聲請人為相對人之大股東及債權人，並自民
    國86年起擔任相對人之董事，為相對人之利害關係人。經查
    相對人業經經濟部95年9 月11日經授商字第09501201200 號
    函廢止登記在案，而有行清算之必要，而相對人之全體董事
    則於93年至94年間陸續請辭，相對人之公司章程亦無另行選
    任清算人之規定，又相對人經經濟部以93年9 月8 日經商字
    第09302133491 號函限期改選董事、監察人，復未於期限內
    改選之，相對人之董事、監察人均於94年1 月31日當然解任
    。本件聲請人為相對人之利害關係人，且曾擔任相對人之董
    事，瞭解相對人公司之公司營運狀況，故願擔任相對人之清
    算人，爰依公司法第322 條第2 項規定，聲請法院選派聲請
    人擔任相對人之清算人等語。
三、經查：
  (一)聲請人前開主張有相對人公司廢止登記資料查詢表1 件、董
    事、監察人名單1 份、相對人公司章程1 份、公司登記資料
    查詢表1 份、台灣金融資產服務股份有限公司南部分公司94
    年12月7 日94雄金拍子字第14號函影本1 份、臺灣高雄地方
    法院95年1 月13日94雄院隆民齊93年執字第6610號不動產權
    利移轉證書影本1 份、臺灣高雄地方法院95年3 月13 日93
    年度執字第6610號債權憑證影本1 份、借據影本1 份為證（
    見本院卷第3 頁、第5 頁、第7 頁、第12頁、第13頁、第16
    頁、第20頁、第22頁），應信真實。而相對人經經濟部以95
    年9 月11日經授商字第09501201200 號函廢止公司登記，其
    全體董、監事亦因任期屆滿未為改選，而自94年2 月1 日起
    當然解任，而無從組成董事會以召開股東會選任清算人，又
    經公司登記主管機關廢止登記後之公司，應行清算，清算公
    司尚不得由股東依公司法第173 條規定，申請主管機關許可
    自行召集股東會，亦有公司登記資料查詢表、經濟部96年7
    月30日經商字第09602093180 號函、經濟部96年12月19日經
    商字第09602164520 號函各1 份在卷可稽（見本院卷第3 頁
    、第31頁、第136 頁），是以相對人公司確無法定清算人存
    在，亦無從召集股東會選任清算人，足認相對人公司確有選
    派清算人之必要。聲請人聲請法院選派清算人為有理由。
  (二)聲請人持有相對人3%以上之股權，係相對人之大股東，相對
    人迄今仍積欠聲請人新臺幣（下同）278,373,986 元本金及
    其利息、違約金，均據聲請人陳明在卷，堪認聲請人為相對
    人之利害關係人。又原任相對人董事之新瑞百貨股份有限公
    司、鴻福水電企業股份有限公司已分別於92年11月24日、96
    年7 月25日經經濟部廢止公司登記（見本院卷第37頁、第43
    頁公司基本資料查詢表各1 件）；另全民電通投資股份有限
    公司雖曾具狀表示有擔任本件相對人清算人之意願，然因全
    民電通投資股份有限公司已經經濟部以94年8 月11日經授商
    字第09401153110 號函作成解散登記，而不適宜擔任相對人
    之清算人（見本院卷第68頁陳述意見狀、第44頁公司基本資
    料查詢表）；至於其餘原任董事、監察人除因查無此人、地
    址遷移不明遭退件者外（見本院卷第54至61頁送達回證、第
    69 頁 查覆函），相對人之原任董、監事林明山、許繼文、
    穆治宇則均具狀表示其等並無意願出任相對人之清算人（見
    本院卷第66頁、第67頁、第70頁陳述意見狀），而持有相對
    人公司3%以上股份之股東台灣肥料股份有限公司亦表示同意
    由法院選派相對人之清算人等語（見本院卷第97頁查覆函）
    。本院審酌：聲請人為金融公司，具有查核公司帳冊文件之
    專業能力，且曾擔任相對人之公司董事、參與相對人經營，
    瞭解相對人公司目前所處情狀，適宜擔任相對人之清算人，
    聲請人之聲請，為有理由，應予准許。爰選派聲請人擔任相
    對人之清算人。
四、依非訟事件法第175 條第2 項，裁定如主文。
中    華    民    國    97    年    1     月    11    日
                  民事第七庭  法  官  賴文姍
以上正本證明與原本無異。
本裁定不得聲明不服。
中    華    民    國    97    年    1     月    11    日
                              書記官  李崑良

司法院資訊處製作；財團法人民間司法改革基金會備份。
